臺灣高等法院刑事判決
110年度上訴字第1380號
上  訴  人  臺灣桃園地方檢察署檢察官 
被      告  黃敏慈




上列上訴人因被告違反毒品危害防制條例案件，不服臺灣桃園地
方法院109年度審訴字第1918號，中華民國109年12月10日第一審
判決（起訴案號：臺灣桃園地方檢察署109年度毒偵字第3366號
），提起上訴，本院判決如下：
    主  文
上訴駁回。
    理  由
一、公訴意旨略以：被告甲○○基於施用第一、二級毒品之犯意，
    於民國109年5月22日晚間11時許，在桃園市○○區○○街00號3
    樓住處內，以將第一級毒品海洛因摻入香菸吸食之方式，施
    用海洛因1次；又於同年5月24日凌晨4時30分許為警採尿時
    起回溯120小時內，在臺灣地區不詳地點，以不詳方式，施
    用第二級毒品甲基安非他命1次。因認被告涉犯毒品危害防
    制條例（下稱毒品條例）第10條第1項、第2項之施用第一、
    二級毒品罪嫌等語。
二、按起訴程序違背規定者，應諭知不受理之判決；對於原審諭
    知不受理之判決上訴時，第二審法院認其為無理由而駁回上
    訴，得不經言詞辯論為之，刑事訴訟法第303條第1款、第37
    2條分別定有明文。此所稱之「起訴程序違背規定」，係指
    檢察官提起公訴之訴訟行為於程序上有違法律之規定而言。
三、經查：
　㈠被告行為後，毒品條例第20條、第23條、第24條業於109年1
    月15日修正公布，並增訂第35之1條，除第24條外，已於同
    年7月15日施行。毒品條例第20條第3項、第23條第2項分別
    修正為「依前項規定為觀察、勒戒或強制戒治執行完畢釋放
    後，『3年後』再犯第10條之罪者，適用前2項之規定」、「觀
    察、勒戒或強制戒治執行完畢釋放後，『3年內』再犯第10條
    之罪者，檢察官或少年法院（地方法院少年法庭）應依法追
    訴或裁定交付審理」，另增訂之同條例第35條之1第1款規定
    「偵查中之案件，由檢察官依修正後規定處理」。本案於上
    開規定修正施行時，尚屬「偵查中之案件」（於109年9月2
    日繫屬於原審法院），依前揭說明，檢察官即應適用修正施
    行後之規定處理。
  ㈡上開修正後之毒品條例第20條第3項規定，所謂「3年後再犯
    」，只要本次再犯（不論修正施行前、後）距最近1次觀察
    、勒戒或強制戒治執行完畢釋放，已逾3年者，即該當之，
    不因其間有無犯第10條之罪經起訴、判刑或執行而受影響（
    最高法院109年度台上字第3826號判決意旨參照）。查被告
    前因施用毒品案件，經臺灣桃園地方法院（下稱桃園地院）
    以93年度毒聲字第1028號裁定送觀察、勒戒後，認無繼續施
    用毒品之傾向，於94年1月29日執行完畢釋放，並經臺灣桃
    園地方檢察署（下稱桃園地檢署）檢察官以93年度毒偵字第
    1630號處分不起訴確定；而被告於前開觀察、勒戒執行完畢
    釋放後，雖有再因施用毒品案件，多次經法院判處罪刑確定
    及執行完畢之紀錄，但迄今均無再受觀察、勒戒或強制戒治
    之情形，有被告前案紀錄表在卷可查。檢察官起訴被告施用
    第一、二級毒品之犯罪時間，距其最近1次觀察、勒戒執行
    完畢釋放，已逾3年，依上開最高法院判決意旨，本件即屬
    毒品條例第20條第3項規定「3年後再犯」之情形，不因被告
    於其間曾先後多次因犯施用毒品罪，經起訴、判刑或執行而
    受影響，即檢察官應依毒品條例第20條第1項規定，重啟處
    遇程序，聲請法院裁定令被告入勒戒處所觀察、勒戒，不得
    對被告追訴處罰，檢察官逕予起訴之程序顯然違背規定，法
    院應依刑事訴訟法第303條第1款規定諭知不受理判決。原審
    以上開毒品條例修正施行，認本件之起訴程序違背規定，乃
    判決不受理，核無違誤。
四、駁回上訴之理由：
  ㈠檢察官上訴意旨略以：依據最高法院104年度第2次刑事庭會
    議決議意旨，修正前毒品條例第24條第2項規定：「前項（
    第1項）緩起訴處分，經撤銷者，檢察官應依法追訴」，已
    明示施用毒品案件於撤銷緩起訴處分後之法律效果為「依法
    追訴」，此乃因被告事實上已接受等同「觀察、勒戒」之處
    遇，惟其竟未能履行該條件，自應於撤銷緩起訴處分後就前
    案依法起訴，無再次聲請法院裁定觀察、勒戒之必要。又「
    附命緩起訴」後，3年內再犯施用第一級或第二級毒品者，
    因其事實上已接受等同「觀察、勒戒」處遇，顯見再犯率甚
    高，原規劃之制度功能已無法發揮成效，自得依上開修正後
    之毒品條例第23條第2項或修正前同條例第24條第2項規定之
    相同法理，逕行提起公訴，無再依修正後毒品條例第20條第
    1項規定重為聲請觀察、勒戒之必要。被告前於108年3月9日
    因施用毒品，經桃園地檢署檢察官於108年8月23日以108年
    度毒偵字第3276號為附命戒癮治療之緩起訴處分（下稱「附
    命緩起訴」）確定，被告於該「附命緩起訴」確定後3年內
    ，再犯本案施用第一、二級毒品罪，依上開說明，即應由檢
    察官逕行起訴，無再聲請法院裁定觀察、勒戒之必要，原審
    為不受理判決，容有違誤等語。
  ㈡查被告於前述觀察、勒戒執行完畢釋放後，固曾經桃園地檢
    署檢察官以108年度毒偵字第3276號為「附命緩起訴」確定
    ，緩起訴期間自108年9月12日至110年3月11日止，嗣因緩起
    訴期間內另犯施用毒品罪而未完成戒癮治療，經同署檢察官
    於109年6月2日以109年度撤緩字第298號撤銷該「附命緩起
    訴」確定，有其前案紀錄表在卷可稽；惟修正後毒品條例第
    23條第2項係以「觀察、勒戒或強制戒治執行完畢釋放後，3
    年內再犯」為其追訴條件，只要該次施用毒品犯行，距最近
    1次觀察、勒戒或強制戒治執行完畢釋放，已逾3年者，即使
    其間曾經檢察官撤銷「附命緩起訴」確定，仍應適用修正後
    毒品條例第20條第1項規定辦理，不得逕予追訴處罰（最高
    法院109年度台上大字第3536號撤銷提案裁定參照）。因此
    ，被告接受之「附命緩起訴」經撤銷，並不等同已接受觀察
    、勒戒或強制戒治等處遇，而本案被告施用第一、二級毒品
    犯行，距其最近1次觀察、勒戒執行完畢釋放，已逾3年，即
    無從依修正後之毒品條例第23條第2項規定追訴處罰，仍應
    依修正後毒品條例第20條第1項規定辦理。上訴意旨指摘與
    修正後毒品條例第20條第3項、第23條第2項規定不合，難認
    可採，其上訴無理由，爰不經言詞辯論，逕駁回其上訴。
據上論斷，應依刑事訴訟法第368條、第372條，判決如主文。
本案經檢察官許炳文提起公訴，檢察官董諭提起上訴。
中　　華　　民　　國　　110 　年　　4 　　月　　28　　日
                  刑事第六庭  審判長法  官  劉方慈
                                    法  官  朱嘉川
                                    法  官　曹馨方
以上正本證明與原本無異。
施用第二級毒品部分，不得上訴。
施用第一級毒品部分，如不服本判決，應於收受送達後20日內向
本院提出上訴書狀，其未敘述上訴之理由者並得於提起上訴後20
日內向本院補提理由書（均須按他造當事人之人數附繕本）「切
勿逕送上級法院」。
                                    書記官　游秀珠
中　　華　　民　　國　　110 　年　　4 　　月　　28　　日